臺灣高雄地方法院民事裁定
109年度消債更字第25號
聲  請  人  葉秉其（原名葉嘉明）
0000000000000000

0000000000000000

代  理  人  李靜怡律師
上列當事人因消費者債務清理事件聲請更生，本院裁定如下：
    主  文
聲請人葉秉其（原名葉嘉明）自中華民國一百零九年六月二日下
午四時起開始更生程序。
命司法事務官進行本件更生程序。
    理  由
一、聲請意旨略以：伊無力清償債務，於民國108年1月3日向本
    院聲請調解債務清償方案，惟因無金融機構債權存在，爰具
    狀變更為聲請更生程序等語。
二、按債務人不能清償債務或有不能清償之虞者，得依本條例所
    定更生或清算程序，清理其債務。債務人無擔保或無優先權
    之本金及利息債務總額未逾新臺幣（下同）12,000,000元者
    ，於法院裁定開始清算程序或宣告破產前，得向法院聲請更
    生。法院開始更生程序之裁定，應載明其年、月、日、時，
    並即時發生效力。法院裁定開始更生或清算程序後，得命司
    法事務官進行更生或清算程序，必要時得選任律師、會計師
    或其他適當之自然人或法人一人為監督人或管理人。消費者
    債務清理條例（下稱消債條例）第3條、第42條第1項、第45
    條第1項及第16條第1項分別定有明文。
三、經查：
  ㈠聲請人前於108年1月3日向本院聲請調解債務清償方案，經本
    院109年度司消債調字第17號受理，惟所提出之債權人清冊
    未列入任何金融機構債權，故無消債條例第151條第1項規定
    之適用，乃於同年1月10日具狀變更為聲請更生等情，業經
    本院調閱上開調解卷宗核閱無訛。
  ㈡次查，聲請人於106年至108年度申報所得分別為8,000元、16
    6,700元、76,000元，然聲請人自陳向本院聲請更生前2年內
    有薪資所得共289,150元，名下有2010年出廠之VOLKSWAGEN
    汽車1部，勞工保險自108年9月25日起投保於同修企業有限
    公司，投保薪資為24,000元。又聲請人曾任職高雄中餐服務
    人員職業工會附設職業訓練中心、嘉德技術開發股份有限公
    司、維進工程有限公司、張萬科技有限公司及龍氏企業有限
    公司等，月薪介於22,800元至25,200元之間，入不敷出時向
    房東及親友借貸，自108年9月25日起任職於同修企業有限公
    司，自陳月薪約36,000元，並據其自行提出之薪資明細表所
    載108年10月至109年3月之每月應領金額分別為36,700元、3
    7,600元、32,200元、23,400元、22,200元、29,000元（即1
    09年1月起收入驟降），合計181,100元，依此計算平均每月
    收入再扣除勞健保費後為29,317元（計算式：181,100÷6－86
    6＝29,317，小數點以下四捨五入；下同），未領取社會局補
    助等情，有財產及收入狀況說明書（調解卷第3至5頁）、債
    權人清冊（調解卷第7頁）、財團法人金融聯合徵信中心前
    置協商專用債權人清冊（調解卷第10至11頁）、財政部高雄
    國稅局106年及107年度綜合所得稅各類所得資料清單及總歸
    戶財產查詢清單（調解卷第12至14頁）、勞工保險被保險人
    投保資料表（調解卷第16頁）、信用報告（本案卷第19頁）
    、戶籍謄本（本案卷第20頁）、薪資明細表（本案卷第37頁
    、第113頁）、存摺（本案卷第39頁）、中低收入戶證明書
    （本案卷第47頁）、商業保險投保資料查詢結果表（本案卷
    第69頁）、高雄市政府社會局社會福利資訊料查詢表（本案
    卷第79至84頁）、108年度稅務電子閘門財產所得調件明細
    表（本案卷第128頁）在卷可參。而本院依職權就聲請人之
    薪資資料函詢同修企業有限公司迄未獲回覆，故核算聲請人
    目前償債能力之基礎以每月29,317元為基準，日後如有其他
    事證仍得視情形調整其收入水準之認定。
  ㈢關於聲請人個人日常必要支出部分，聲請人陳稱與配偶、子
    女共4人租屋居住，每月房租5,000元，未領取租金補助，有
    房屋租賃契約書及高雄市政府都市發展局函在卷可稽（本案
    卷第55至57頁、第65至67頁、第107頁）。按債務人必要生
    活費用，以最近一年衛生福利部或直轄市政府所公告當地區
    每人每月最低生活費一點二倍定之，消債條例第64條之2第1
    項定有明文。本院參酌衛福部社會司所公告109年度高雄市
    最低生活費標準為13,099元。又該最低生活費用之標準，係
    照當地最近1年平均每人消費支出60％，依其基準之家庭收支
    調查報告調查表格式所示有關經常性支出之調查項目，其原
    即包括利息支出、食品、衣著、房租及水費、電費、醫療保
    健、交通、娛樂、教育等基本生活需求。本院認在聲請人並
    無特殊需求，應以此最低生活費之1.2倍即15,719元認係其
    個人必要生活費用。
  ㈣至扶養費支出部分，聲請人主張扶養2名未成年子女，每月扶
    養費各7,860元、6,060元。經查，聲請人與配偶王美月育有
    之長女葉○欣及次女葉○妤均係97年8月生（雙胞胎），名下
    均無財產、均領有中華民國身心障礙證明（障礙等級均為輕
    度），每月各領取「財團法人基督教芥菜種會」津貼1,500
    元，不定期認養人另有提供禮金，長女於107年及108年度申
    報所得各為0元、13,000元，未領取社會局補助，次女於107
    年及108年度申報所得各為5,000元、12,000元，每月另有領
    取社會局身障補助3,772元等情，有戶籍謄本、所得資料及
    財產查詢清單、存摺、高雄市政府社會局社會福利資訊料查
    詢表、財團法人基督教芥菜種會陳報狀、中華民國身心障礙
    證明、在學成績證明書、在卷可憑（見本案卷第21頁、第27
    至32頁、第38頁、第40至43頁、第85至87頁、第93至97頁、
    第114至117頁、第131至132頁）。又扶養費用數額部分，按
    受扶養者之必要生活費用，準用第1項規定計算基準數額，
    並依債務人依法應負擔扶養義務之比例認定之，消債條例第
    64條之2第2項亦有明定。準此，聲請人所應負擔未成年子女
    之扶養費，以109年度高雄市每人每月最低生活費13,099之1
    .2倍即15,719元計算，扣除其等領取之補助後，由聲請人與
    配偶共同分擔（參調解卷第4頁反面），則聲請人負擔2名子
    女每月之扶養費即應以12,333元【計算式：（15,719－1,500
    ×2－3,772）÷2＝12,333】為度，其主張逾上開核算數額部分
    ，應予酌減。
  ㈤聲請人尚主張扶養在監執行之父親，每月扶養費3,000元。查
    聲請人父親葉慶航為45年生，經判處無期徒刑，92年間入監
    執行，107年及108年度申報所得各為3,870元、5,097元（均
    為法務部○○○○○○○所得），名下無財產，於105年8月領取勞
    保老年一次給付80,603元，現無領取任何補助津貼等情，有
    戶籍謄本、稅務電子閘門財產所得調件明細表、勞動部勞工
    保險局函、高雄市政府社會局社會福利資訊料查詢表、臺灣
    高等法院在監在押全國紀錄表、在監執行證明書、法務部○○
    ○○○○○保管金接見人收入明細表、勞作金分戶卡附卷可憑（
    本案卷第23頁、第36頁、第98至106頁、第112頁、第125至1
    26頁、第129頁）。本院認在監服刑之受刑人，食宿均由獄
    方供應，難認其不能維持生活，況於獄中應可進行作業，藉
    以領取勞作金，用供其支付日常必需品費用（併參本案卷第
    126頁法務部○○○○○○○函覆之勞作金分戶卡，葉慶航於109年4
    月結存6,247元），縱有需親友送入物品或寄入現金用以照
    料，除聲請人外，葉慶航尚有另2名子女（參本案卷第45頁
    家族系統表），聲請人並稱哥哥及弟弟共同扶養父親等語（
    見調解卷第4頁反面、本案卷第17頁），是在聲請人自身負
    有債務未清償之情形下，所提列每月支出父親扶養費部分，
    本院認應予以剔除。
  ㈥綜上所述，以聲請人現每月收入29,317元為其償債能力基準
    ，扣除個人必要生活費15,719元及子女扶養費12,333元後，
    餘1,265元，而聲請人目前負債總額為866,991元（參債權人
    清冊及本案卷第50至54頁，包含：匯豐汽車股份有限公司、
    遠傳電信公司、亞太電信公司），以聲請人自陳每月可還款
    2,000元（見本案卷第17頁）計算，需約36年（計算式：866
    ,991÷2,000÷12≒36.1）始能清償完畢，應認其已不能清償債
    務。此外，聲請人無擔保或無優先權之債務總額未逾12,000
    ,000元，且無消債條例第6條第3項、第8條或第46條各款所
    定駁回更生聲請之事由存在，則聲請人聲請更生為有理由，
    應予准許，爰命司法事務官進行本件更生程序。
四、依消債條例第11條第1項、第45條第1項，裁定如主文。
中　　華　　民　　國　　109 　年　　6 　　月　　2 　　日
                  民事庭　法  官  　賴寶合
以上正本係照原本作成。
本裁定不得抗告。
中　　華　　民　　國　　109 　年　　6 　　月　　2 　　日
                          書記官    胡美儀